【裁判字號】    95,重上更(三),150
【裁判日期】    951130
【裁判案由】    毒品危害防制條例
【裁判全文】
臺灣高等法院刑事判決           95年度重上更(三)字第150號
上  訴  人
即  被  告  甲○○
指定辯護人  扶助律師孫冬生律師
上列上訴人因違反毒品危害防制條例案件，不服臺灣板橋地方法
院93年度訴字第751號，中華民國93年10月5日第一審判決（起訴
案號：臺灣板橋地方法院檢察署93年度偵字第1560號），提起上
訴，經判決後，由最高法院第三次發回更審，本院判決如下：
    主  文
原判決撤銷。
甲○○販賣第三級毒品，處有期徒刑陸年陸月；所得之財物新臺
幣壹仟肆佰元沒收之，如全部或一部不能沒收時，以其財產抵償
之。扣案如附表一編號二所示之毒品沒收銷燬之；如附表一編號
三、四所示之物均沒收。
被訴販賣第二級毒品部分無罪。
    事  實
一、甲○○明知愷他命（俗稱K他命）屬毒品危害防制條例所稱
    之第三級毒品，不得販賣、持有，竟基於營利之意圖，於民
    國92年11月底某日，在臺北市○○○路某處DJ搖頭店，以每
    公克新台幣（下同）580元之代價，向綽號「大P」之成年男
    子販入如附表一編號2、附表三編號1所示之第三級毒品K他
    命，並將部分分裝成罐，嗣於93年1月5日在其向陳佳妙分租
    之臺北市○○路○段15巷45號3樓住處，以每罐700元、內含
    約0.8公克K他命之價格販售二罐K他命予黃俊銘，得款1400
    元，黃俊銘因故暫將所購得之二瓶K他命寄放於陳佳妙住處
    房間。嗣於93年1月8日晚上10時35分許，經警會同憲兵持搜
    索票，至上揭住處搜索查獲，並在甲○○分租之房間內扣得
    其所有如附表一之物，另在該屋房東陳佳妙房間內扣得如附
    表二所示之物。
二、案經臺北市政府警察局移送臺灣板橋地方法院檢察署檢察官
    偵查起訴。
    理  由
一、上訴人即被告甲○○辯稱其警詢筆錄非出於任意性云云（見
    本院卷第36頁反面），惟本院勘驗警詢錄音帶，並未發現有
    何警員威脅被告之情事，有本院95年11月6日勘驗筆錄可稽
    （見本院卷第53頁）。又被告稱警員鄭建良在帶其回警局路
    上，有威脅被告要配合，否則要連蘇葶軒、陳佳妙一起移送
    ，因被告不願配合，遂將被告帶至組長寢室作勢欲打被告，
    嗣因組長進來阻止才作罷，被告因恐拖累蘇亭軒、陳佳妙才
    坦承犯案，而被告移送至檢察署時，亦遭同一員警威脅不得
    翻供云云（見原審卷第53至54頁、第167頁），然為證人即
    承辦警員鄭建良否認在卷（見原審卷第168至169頁，上更(一)
    卷第124頁），且被告、蘇葶軒、陳佳妙三人乃分開製作警
    詢筆錄，被告亦承其與蘇葶軒、陳佳妙係分坐偵防車、憲兵
    隊便車至警察局，則被告與另二人在遭查獲後並無接觸交談
    之機會，另二人於無遭員警刑求逼供之情形下（見原審卷第
    253頁、第257頁），均供稱被告有販賣毒品之行為（見偵查
    卷第13頁、第17頁），核與被告警詢自白有販賣毒品之情相
    符（見偵查卷第8頁），被告甚於檢察官聲請羈押，於法官
    訊問時亦坦承販賣K他命之情（見聲羈11卷第4頁），是被告
    警偵所供應與事實相符。況被告嗣後對於將其移送檢察署之
    人亦改稱為另一人，並非證人鄭建良（見原審卷第172頁）
    ，則被告所稱證人鄭建良在其移送檢察署途中對其威脅之事
    ，即無可能。是被告所辯遭警不當脅迫云云，要係推諉卸責
    之詞，自不足採。
二、上揭事實，業據上訴人即被告甲○○於偵查及本院坦承不諱
    （見本院卷第67頁反面、偵查卷第40頁）；核與證人陳佳妙
    於原審及本院前審證稱，其房間內扣得之二瓶K他命，乃黃
    俊銘向被告購買寄放等情（見原審卷第255頁、上更(一)卷第
    87至88頁）相符；復有扣案如附表一編號2所示白色粉末均
    驗出第三級毒品K他命成分，有臺北市政府警察局93年4月28
    日北市警鑑字第09335538100號函附卷可稽（見原審卷第37
    至39頁）；而附表二編號1所示2瓶K他命，被告既自承乃其
    販賣予證人黃俊銘，是其內成分應與附表一編號6內容物相
    同。又被告於警詢及偵查中自承，其購入K他命每公克580元
    ，販出時每公克700元（見偵查卷第7至8頁、第39頁反面至
    40頁、第72頁），而如販賣予黃俊銘之罐裝K他命，乃摻雜
    第四級毒品小白板成K他命配方後分裝成罐，內裝K他命淨重
    為0.8公克，亦為被告坦承在卷（見偵查卷第8頁、上更(二)卷
    第74頁、本院卷第37頁）；參酌證人蘇葶軒證述曾看過被告
    拿附表一編號10所示之電子秤秤K他命之重量（見原審卷第
    252頁），則被告以較低價格販入K他命後，復以較高價格賣
    出K他命，其自有買賣第三級毒品之行為至明；是其前述不
    利於己之陳述，與事實相符，堪予採信。
三、被告雖一度辯稱其係以販入價格700元之原價轉讓予黃俊銘
    （見原審卷第203頁、第257頁、第271頁、上訴卷第48頁、
    上更(一)卷第83頁、第156頁、上更(二)卷第72頁反面），然被
    告自承僅向綽號「大P」之成年人買過毒品一次（見原審卷
    第262頁），衡情「大P」豈有告知進貨價格之理，況被告既
    係自行調配K他命配方，果係原價轉讓黃俊銘，則以其前述
    將0.8公克K他命摻雜小白板成罐之行為，其亦有偽以1公克K
    他命價格販賣予黃俊銘之情，則被告辯稱原價轉讓云云，乃
    卸責之詞，殊無足採。另證人黃俊銘於本院前審到庭否認寄
    放如附表三編號2所示二瓶K他命於陳佳妙住處房間（見上更
    (一)卷第89頁），然被告既坦承有販賣予黃俊銘之事實，衡情
    被告應無自承重罪之可能；參酌前述證人陳佳妙所言，及陳
    佳妙因坦承持有如附表三編號1所示之搖頭丸，而遭原審法
    院判處罪行確定（參見原審法院93年度簡字第4808號判決）
    ，果其所陳不實，其於遭查扣附表三所示之物時，大可全數
    推係他人寄放，何庸始終自承部分犯行（見偵查卷第12頁、
    第52頁、原審卷第257頁），則證人陳佳妙前述證言自屬可
    信。故證人黃俊銘否認寄放之情，係恐己涉案所為之不實陳
    述，應無可採。
四、被告供稱共向綽號「大P」之人拿過二次毒品，扣案如附表
    一編號2、附表二編號1所示毒品乃第二次向「大P」所購買
    ，第一次係因「大P」抵欠酒債所交付，且已用完（見原審
    卷第262頁），是被告應僅向「大P」購買毒品一次，且購買
    目的除自己施用外（見偵查卷第39頁反面），同時亦欲招攬
    客人至酒店消費（見上更(一)卷第158頁、上更(二)卷第72頁反
    面），另被告係以700元之價格販予他人，是被告基於營利
    之意圖而購買K他命之情，應堪認定。又被告數度供稱，扣
    案毒品乃於92年12月24日在敦化北路某DJ搖頭店向綽號「大
    P」之人所購買（見偵查卷第7頁、第39頁反面、第44頁反面
    、第71頁反面），而於93年9月21日原審審判期日卻改稱抵
    債時間係92年11月底，買的時間是92年12月24日、93年1月5
    日在家中跟「大P」購買云云（見原審卷第267頁），惟被告
    嗣後供稱之時間已逾案發時間9個月，被告記憶模糊、供述
    混亂在所難免，且被告自承其於94年12月24日在敦化北路某
    DJ搖頭店尚有施用K他命之行為，是該日被告逕於該處向「
    大P」之人購買毒品即可，毋庸再約至家中交付，是應以被
    告警詢及偵查中所陳較為正確。綜上所述，本件被告事證明
    確，應予論罪科刑。
五、核被告所為，係犯毒品危害防制條例第4條第3項之販賣第三
    級毒品罪。其持有第三級毒品K他命之低度行為，應為販賣
    之高度行為所吸收，不另論罪。另扣案K他命中，僅尚未裝
    罐之2包白色粉末驗出含有第四級毒品Phenobarbital（見原
    審卷第38至39頁），則被告僅在此2包白色粉末中，將俗稱
    之小白板即第四級毒品攪碎摻於第三級毒品K他命內成K他命
    配方，此部分被告既尚未販賣，即無一行為同時販賣第三級
    、第四級毒品之想像競合犯之問題，況被告行為時，毒品危
    害防制條例未列有第四級毒品，是被告持有第四級毒品之行
    為，依行為時法尚不構成犯罪。又毒品危害防制條例第17條
    規定：「犯第四條第一項至第四項... 之罪，供出毒品來源
    ，因而破獲者，得減輕其刑。」其立法意旨重在鼓勵具體供
    出其上游販毒者，俾資追查該毒梟前手及其上游毒品，以杜
    絕毒品之蔓延與氾濫為目的。倘未因其自白進而查獲毒梟前
    手或其上游毒品者，自不得執此邀本條規定之寬減（最高法
    院92年台上字第2897號判決參照）。被告於偵查中供稱其所
    有之毒品係向綽號「大P」、住於臺北市○○街之林家瑜所
    購買（見偵查卷第71頁反面），惟本院函查結果，並無前述
    之人相關資料，有臺北市政府警察局南港分局95年9月18日
    北市警南分刑字第09531971700號函、本院全國一般前案紀
    錄查詢表在卷可稽（見本院卷第33頁、第23頁），是依前述
    規定，被告並無因此自白而查獲其上游毒品，自不得執此而
    獲寬減，併此敘明。
六、原審以被告罪證明確予以論罪科刑，固非無見。惟被告僅有
    販賣第三級毒品之行為，被訴販賣第二級毒品之行為尚屬不
    能證明（詳後述），且依卷內證據，僅得知被告以每瓶700
    元販賣K他命二瓶予黃俊銘，所得1400元，雖被告於警詢及
    偵查中自稱販賣毒品予10人及每日販毒金額約2000元云云，
    但無證據證明（詳後述），自應以最有利被告之認定，是原
    審以被告販賣第二級、第三級毒品應成立連續犯，及認定犯
    罪所得為1萬元，均有未洽。被告上訴否認犯行，雖無理由
    ，然原判決既有上揭可議之處，自屬無可維持，應由本院予
    以撤銷改判。爰審酌被告年輕力壯，不思以正當途徑牟利，
    竟意圖營利而販賣毒品，危害他人生命、身體健康，破壞善
    良社會風氣，並參酌其販賣之數量，扣案之毒品數量非少，
    及其犯罪手段、方法、犯後態度及其他一切情狀，量處如主
    文第二項所示之刑。扣案如附表一編號1所示之物，雖經檢
    出第四級毒品之成分，惟被告行為時毒品危害防制條例僅禁
    止第一級至第三級之毒品之販賣、製造、運輸、轉讓，是被
    告行為時，該等物品尚非屬毒品危害防制條例所稱之毒品，
    又非違禁物，因查無證據證明與被告前開犯行有關，無從為
    沒收銷燬或沒收之諭知。另扣案如附表一編號7、11所示之
    物，既非屬違禁物，亦無證據證明與被告本件犯行有關，亦
    不為沒收之宣告。附表一編號2之物，乃第三級毒品，應依
    毒品危害防制條例第18條第1項之規定宣告沒收銷燬之。如
    附表一編號3之物，為被告所有預備供販賣毒品所用之物，
    應依刑法第38條第1項第2款宣告沒收。附表一編號4之電子
    秤，係被告所有供犯販賣毒品罪所用之物，應依毒品危害防
    制條例第19條第1項之規定宣告沒收。附表三編號1之物為第
    三級毒品，為被告販賣予黃俊銘，黃俊銘再寄放在證人陳佳
    妙房間為警查獲，該二瓶被告已賣出而脫離其持有，非屬被
    告持有之物，爰不宣告沒收。附表二編號2、3所示之物，為
    證人陳佳妙所持有，因行為時持有第三級毒品行為並不處罰
    ，爰均不諭知沒收或銷燬。附表三編號5之物，既非違禁品
    ，亦無證據證明與被告本件犯行有關，亦不為沒收之宣告。
    附表三編號4之物，乃第三級毒品，惟乃陳佳妙持有之物，
    業經另案（參原審法院93年度簡字第4808號判決）諭知沒收
    銷毀，且與本案無關，併此敘明。至又被告前開販賣毒品予
    黃俊銘之犯罪所得1,400元，雖未扣案，仍應依毒品危害防
    制條例第19條第1項之規定宣告沒收，如全部或一部不能沒
    收時，則以其財產抵償之。
六、公訴意旨另以：被告於上揭時地又販賣第三級毒品予不特定
    人，因認被告亦涉連續違反毒品危害防制條例第4條第3項之
    販賣第三級毒品罪嫌，惟被告於警詢及偵查時固供稱其有販
    賣毒品予10人，然於法院審理時則堅詞除販賣予黃俊銘外，
    未販賣毒品予他人等語，而本院遍查本案全部卷證，僅查知
    被告以每瓶700元販賣K他命二瓶予黃俊銘，此外，並無證據
    證明被告販賣毒品予何人，則此部分之販賣對象及販賣金額
    若干，均無從查證，依罪疑惟輕原則，即應為有利於被告之
    認定，此外又查無其他積極證據足認被告有此部分犯行，惟
    檢察官認此部分與前開起訴論罪部分具裁判上一罪之連續犯
    關係，依審判不可分原則，爰不另為無罪之諭知，併此敘明
    。
七、公訴意旨又以：被告甲○○明知甲基安非他命、MDMA（俗稱
    搖頭丸或快樂丸）均屬毒品危害防制條例所稱之第二級毒品
    ，不得販賣、持有，竟基於營利之意圖，於92年11月間起，
    在臺北市○○○路某處DJ搖頭店門口，以快樂丸每顆200元
    代價，向綽號「大P」之成年男子，販入數量不詳之快樂丸
    （其中淺綠色藥錠經檢出第二級毒品甲基安非他命、第三級
    毒品Flunitrazepam；粉紅色藥錠經檢出第二級毒品甲基安
    非他命、第四級毒品Nimetazepam；深綠色藥錠經檢出第二
    級毒品MDMA），再以比進價較多之代價，販賣予不特定人，
    以資牟利。嗣於93年1月8日經警會同憲兵持搜索票至前述被
    告租屋處搜索，扣得如附表二所示之物。因認被告此部分亦
    涉犯毒品危害防制條例第4條第2項之販賣第二級毒品罪嫌云
    云。
八、按刑事訴訟法第156條第2項規定，被告或共犯之自白不得作
    為有罪判決之唯一證據，仍應調查其他必要之證據，以察其
    是否與事實相符。其立法意旨乃在防範被告或共犯自白之虛
    擬致與事實不符，故對自白在證據上之證明力加以限制，明
    定須藉補強證據以擔保其真實性。而所謂補強證據，則指除
    該自白或不利於己之陳述本身之外，其他足以證明自白之犯
    罪事實確具有相當程度真實性之證據而言，雖所補強者，非
    以事實之全部為必要，但亦須因補強證據與自白之相互利用
    ，足使犯罪事實獲得確信者，始足當之。另刑事訴訟法第16
    1第1項規定：檢察官就被告犯罪事實，應負舉證責任，並指
    出證明之方法。因此，檢察官對於起訴之犯罪事實，應負提
    出證據及說服之實質舉證責任。倘其所提出之證據，不足為
    被告有罪之積極證明，或其指出證明之方法，無從說服法院
    以形成被告有罪之心證，基於無罪推定之原則，自應為被告
    無罪判決之諭知（最高法院92年台上字第6664號判決、92年
    台上字第2748號判決、92年度台上字第128號判例參照）。
九、檢察官認被告涉犯連續販賣第二級毒品罪嫌，無非係以被告
    於警詢及偵查中之自白、證人陳佳妙、蘇葶軒之警詢陳述、
    及扣案如附表一編號4、附表二所示之物等為據。訊據被告
    矢口否認有何檢察官指訴之此部分犯行，辯稱：搖頭丸乃自
    己食用，因一次買量大較便宜，才買多顆等語。
十、惟查：被告遭查獲後經警採集其尿液送驗結果，呈安非他命
    及甲基安非他命陽性反應，有臺灣尖端先進生技醫藥股份有
    限公司93年2月6日濫用藥物檢驗報告附卷可核（見偵查卷第
    67頁），是被告供承扣案搖頭丸乃自己食用等語，似非無稽
    。而證人陳佳妙、蘇葶軒雖於警詢陳稱知道被告販毒一事，
    也曾一起勸過被告（見偵查卷第13頁、第17頁），然其二人
    於原審及本院前審均證稱未親見被告販賣第二級毒品等語（
    見原審卷第250頁、第255頁、上更(一)卷第86頁、第87頁）；
    參酌扣案如附表二所示檢驗出第二級毒品成分之編號1至3之
    淺綠色、粉紅色及深綠色藥錠，總共38顆，以被告於酒店上
    班之職業性質，使用搖頭丸並非罕見之事，若以因經常使用
    而一次購買多量較格較便宜之買賣常理，被告辯稱量大較便
    宜等情，亦屬合理。況被告買入搖頭丸，一顆要價200元，
    扣案38顆一頭丸總計不過9600元，以被告經濟能力，應堪負
    擔。又如附表一編號4所示電子秤，乃被告秤K他命之用，業
    據證人蘇葶軒證述在卷，已如前述。是此部分除被告自白外
    ，被告販賣毒品之對象及販賣金額若干，均無從查證，依罪
    疑惟輕原則，即應為有利於被告之認定，復查無其他積極證
    據足認被告確有檢察官指訴之此部分犯行，既無證據證明被
    告犯罪，自應為被告無罪之判決。
十一、原審未予詳酌逕論以被告連續販賣第二級毒品罪嫌，尚有
      未洽，是此部分檢察官所提證據，既無法使本院產生被告
      確有連續販賣第二級毒品有罪之心證，被告上訴否認犯行
      ，為有理由，應由本院予以撤銷改判，而諭知被告無罪之
      判決。至被告施用第二級毒品罪嫌，因非檢察官起訴範圍
      ，自非本院審理之範圍，併此敘明。扣案如附表二編號1
      至3所示之物，雖屬毒品危害防制條例第2條第2款所稱之
      第二級毒品，及附表二編號4乃被告分裝第二級毒品所用
      之物，然因涉及被告施用第二級毒品之事實，爰不於本案
      宣告沒收銷毀；扣案如附表二編號5所示之物，乃第四級
      毒品，惟被告行為時毒品危害防制條例尚未列有第四級毒
      品，是依行為時法，該數量龐大之藥錠，尚非毒品，爰不
      為沒收之諭知。附表二編號6所示之物，既未驗出可疑毒
      品，又非違禁物，爰不為沒收之諭知。附表二編號7之物
      ，乃被告記載其上班酒店處所小姐、客人電話、規則、坐
      檯費抽成及出場費用，業據被告供承在卷（見偵查卷第9
      頁），與本案無涉，爰不予宣告沒收。
據上論斷，應依刑事訴訟法第369條第1項前段、第364條、第301
條第1項、第299條第1項前段、毒品危害防制條例第4條第3項、
第18條第1項、第19條第1項、刑法第2條第1項前段、第11條前段
、第38條第1項第2款，判決如主文。
本案經檢察官黃柏齡到庭執行職務。
中    華    民    國    95    年    11    月    30    日
                  刑事第二十庭審判長法  官  尤豐彥
                                    法  官  黃金富
                                    法  官  魏新國
以上正本證明與原本無異。
如不服本判決，應於收受送達後十日內向本院提出上訴書狀，其
未敘述上訴之理由者並得於提起上訴後十日內向本院補提理由書
（均須按他造當事人之人數附繕本）。
                                    書記官  吳玉華
中    華    民    國    95    年    11    月    30    日
附錄：本案論罪科刑法條全文
毒品危害防制條例第4條：
製造、運輸、販賣第一級毒品者，處死刑或無期徒刑；處無期徒
刑者，得併科新臺幣一千萬元以下罰金。製造、運輸、販賣第二
級毒品者，處無期徒刑或七年以上有期徒刑，得併科新臺幣七百
萬元以下罰金。
製造、運輸、販賣第三級毒品者，處五年以上有期徒刑，得併科
新臺幣五百萬元以下罰金。
製造、運輸、販賣第四級毒品者，處三年以上十年以下有期徒刑
，得併科新臺幣三百萬元以下罰金。
製造、運輸、販賣專供製造或施用毒品之器具者，處一年以上七
年以下有期徒刑，得併科新臺幣一百萬元以下罰金。
前五項之未遂犯罰之。
附表一 ：於被告甲○○房間所扣得
┌──┬────────┬───────────┐
│編號│物品名稱        │數量、重量及成分      │
├──┼────────┼───────────┤
│ 1  │白色藥錠        │72顆，總毛重10.18公克 │
│    │（俗稱小白板）  │，驗餘9.94公克，檢出第│
│    │                │四級毒品Phenobarbital │
│    │                │。                    │
├──┼────────┼───────────┤
│ 2  │白色粉末        │19瓶（其中17瓶總淨重13│
│    │（愷他命，俗稱Ｋ│.09公克，驗餘13.05公克│
│    │他命）          │、2瓶總淨重0.06公克， │
│    │                │驗餘0.05公克）、2包（ │
│    │                │總淨重36.2公克、驗餘淨│
│    │                │重36.18公克），均檢出 │
│    │                │第三級毒品愷他命成分  │
├──┼────────┼───────────┤
│ 3  │空塑膠瓶        │418個                 │
├──┼────────┼───────────┤
│ 4  │電子秤          │1個                   │
└──┴────────┴───────────┘
附表二 ：於被告甲○○房間所扣得
┌──┬────────┬───────────┐
│編號│物品名稱        │數量、重量及成分      │
├──┼────────┼───────────┤
│ 1  │淺綠色藥錠      │17顆，總毛重5.1公克， │
│    │（俗稱快樂丸或搖│驗餘4.98公克，檢出第二│
│    │頭丸）          │級毒品甲基安非他命及第│
│    │                │三級毒品Flunitrazepam │
│    │                │成分。                │
├──┼────────┼───────────┤
│ 2  │粉紅色藥錠      │20顆，總毛重6.6公克， │
│    │（俗稱快樂丸或搖│驗餘6.48公克，檢出第二│
│    │頭丸）          │級毒品甲基安非他命及第│
│    │                │四級毒品Nimetazepam成 │
│    │                │分。                  │
├──┼────────┼───────────┤
│ 3  │深綠色藥錠      │1顆，毛重0.1公克，驗餘│
│    │（俗稱快樂丸或搖│0.07公克，檢出第二級毒│
│    │頭丸）          │品MDMA成分。          │
├──┼────────┼───────────┤
│ 4  │塑膠分裝袋      │152個                 │
├──┼────────┼───────────┤
│ 5  │橘色藥錠        │385顆，總毛重69.3公克 │
│    │（俗稱一粒眠）  │，驗餘69公克，檢出第四│
│    │                │級毒品Nimetazepam。   │
├──┼────────┼───────────┤
│ 6  │米黃色粉末      │1包，毛重1.14公克、淨 │
│    │                │重0.67公克，驗餘淨重0.│
│    │                │66公克，未檢出可疑毒品│
│    │                │。                    │
├──┼────────┼───────────┤
│ 7  │記事簿          │2本                   │
└──┴────────┴───────────┘
附表三：於證人陳佳妙房間扣得
┌──┬────────┬───┬───────┐
│編號│物品名稱        │數量  │所有人或持有人│
├──┼────────┼───┼───────┤
│ 1  │K他命           │2瓶   │黃俊銘        │
├──┼────────┼───┼───────┤
│ 2  │K他命           │1瓶   │陳佳妙        │
├──┼────────┼───┼───────┤
│ 3  │沾有K他命香煙   │2支   │同上          │
├──┼────────┼───┼───────┤
│ 4  │搖頭丸          │2顆   │同上          │
├──┼────────┼───┼───────┤
│ 5  │疑似安眠藥      │5顆   │同上          │
└──┴────────┴───┴───────┘


司法院資訊處製作；財團法人民間司法改革基金會備份。
